【裁判字號】    91,簡上,17
【裁判日期】    920530
【裁判案由】    過失傷害
【裁判全文】
臺灣新竹地方法院刑事判決                          九十一年度簡上字第一七號
    上  訴  人  臺灣新竹地方法院檢察署檢察官
    被      告  丙○○
右上訴人因被告所犯過失傷害案件，不服本院竹北簡易庭九十年度竹交簡字第九三八
號，中華民國九十年十二月十七日所為之第一審簡易判決（原聲請案號：九十年度偵
字第三二００號）提起上訴，本院管轄第二審之合議庭判決如左：
    主  文
原判決撤銷。
丙○○因過失傷害人，處有期徒刑月，如易科罰金，以佰元折算壹日。
    事  實
一、丙○○於民國八十九年十一月十八日下午六時十分許，駕駛車號二Ｈ─九八六七
    號白色賓士自小客車，沿新竹市○○路由東大路往西濱公路方向行駛，在行至延
    平路三段與天府路路口處欲左轉天府路時，本應注意汽車行駛至交岔路口，轉彎
    車應讓直行車先行，且應隨時注意車前狀況，而依當時情形又無不能注意之情事
    ，竟未注意車前狀況，貿然在該路口左轉，適對向有由甲○○騎乘之車號ＢＷＫ
    ─六七二號重型機車，亦沿新竹市○○路由西濱公路往東大路方向違規行駛在內
    側車道，正駛至該路口處時，亦疏未注意前方有左轉車貿然駛入該路口之車前狀
    況，當場撞上丙○○所駕駛之上開自小客車右前側葉子板處後，因丙○○未及時
    停車，機車再往自小客車後方摩擦，造成該自小客車右側後視鏡斷裂、右前葉子
    板凹陷、右側前後車門均有刮痕等，甲○○並因此碰撞後當場倒地，受有右膝骨
    折脫臼、右脛骨骨折、右股骨骨折、髕骨骨折、右手肘骨折脫臼、右膝軟組織缺
    損及膕動脈挫傷、流血性休克等傷害。
二、案經甲○○訴由新竹市警察局第一分局報告臺灣新竹地方法院檢察署檢察官聲請
    以簡易判決處刑。
    理  由
一、訊據被告丙○○固坦承有駕駛車號二Ｈ─九八六七號白色賓士自小客車，在上開
    時間行經新竹市○○路○段、天府路路口處，惟矢口否認有何過失行為，辯稱：
    我當時是直走延平路要往西濱公路的方向，並沒有要左轉天府路，我不知道甲○○是從那裡跑出來的，我是聽到「呯」的一聲後，看到我車子的右後方躺了一個
    人，我才下來察看，發現我的右後視鏡被撞斷云云。惟：
（一）經查，告訴人即被害人甲○○確實因本次車禍撞擊而當場受有右膝骨折脫臼、
      右脛骨骨折、右股骨骨折、髕骨骨折、右手肘骨折脫臼、右膝軟組織缺損及膕
      動脈挫傷、流血性休克等傷害，於持續治療後在九十一年三月二十二日回診時
      ，經醫師診斷為：右膝髕骨及脛骨骨折術後，併化膿性骨髓炎，關節攣縮，右
      手肘關節骨折脫位，右膝關節攣縮肌力缺損，目前右膝關節活動度為五十度至
      九十度，喪失生理運動範圍達二分之一以上，且預估應無法復原，有財團法人
      長庚紀念醫院分別於九十年一月四日、同年四月三日、同年九月二十五日出具
      之診斷證明書三份及九十一年四月十五日所出具之（９１）長庚院法字第０一
      五一號函，分別附於偵查卷第十六頁、原審卷第十五、十六頁及本院卷第二十
      頁內可憑，告訴人因本件車禍所受之傷勢可以認定。然，因被害人右腿所受之
      傷勢尚未達於毀敗一肢機能之程度，尚非刑法第十條第四項第四款所定之「重
      傷害」，合先敘明。
（二）次查，本件車禍發生後，被告丙○○當時所駕駛上開自小客車之右側，右前葉
      子板近右前車門處、右前門等處凹陷，刮痕從右前輪後之葉子板延伸到右後車
      門，右後視鏡亦因此斷裂等情，除經被告供述在卷外，並有車損照片各二幀，
      分別附於偵查卷第二十五頁、原審卷第十四頁可稽；而告訴人甲○○所騎乘之
      上開機車，於車禍發生後雖仍留在現場附近，但在新竹市警察局第一分局南寮
      派出所警員丁○○、新竹市警察局第一分局警備隊車禍處理小組警員乙○○等
      二人到達現場前，已被不詳人士移動至路旁之事實，除據證人丁○○、乙○○
      二人分別證述在卷（詳後述）外，並有現場照片五張附於偵查卷第十三至十五
      頁可據；然，從上開現場機車照片以觀，機車之右側自前車殼至排氣管處，均
      有嚴重磨損的痕跡，右側把手後之塑膠車殼亦破損，互核上開被告駕駛之自小
      客車與告訴人騎乘之機車受損處，二者相合，是以，被害人騎乘之機車確有自
      被告所駕駛之自小客車右前側處撞擊該自小客車，再因被告丙○○未及時停車
      ，機車又再往自小客車後方摩擦，造成該自小客車右側後視鏡斷裂、右前葉子
      板凹陷、右側前後車門均有刮痕等之事實，應可認定。
（三）復查，本件事故發生後，新竹市警察局第一分局南寮派出所警員丁○○與新竹
      市警察局第一分局警備隊車禍處理小組警員乙○○二人雖均於據報後到達現場
      ，警員乙○○亦有製作現場草圖、道路交通事故調查報告表各一份，並拍攝有
      現場照片五幀在卷可佐，因事故發生後，被告以上開自小客車載告訴人到國軍
      新竹醫院急救，告訴人的機車亦被不詳人士移動，現場已被破壞，尚無法就現
      場跡證研判被告與告訴人之行進方向，然經傳訊：(1)證人乙○○，其於偵查中
      及本院訊問時均結證稱：本案車禍是南寮派出所通知我去的，我到現場時，派
      出所的丁○○也已到現場，我只看到一台機車倒在延平路的路邊電線桿旁，我
      有把它扶起來照相，現場看不到發生車禍的跡證，過了五、六分鐘，有一位開
      白色賓士車的人來到現場，說是他與人發生車禍，他已把對方送到空軍醫院，
      還告訴我他行駛的方向，他也有在現場草圖上簽名，他也說車子被人移動過了
      ，他當時告訴我他是載朋友由延平路直走，要左轉天府路，去「滿庭芳ＫＴＶ
      」唱歌，對方突然撞過來撞到他右邊的後視鏡，他說他沒有看到機車，我當時
      只注意到白色賓士車的右側後視鏡被撞壞了，現場看不出刮地痕，我當時覺得
      他的說詞還蠻合理的，所以就這樣記載在道路交通事故調查報告表上等語（見
      偵查卷第二七、二八頁、九十年八月八日訊問筆錄，本院卷第三十七至四十頁
      、九十一年六月十一日訊問筆錄）。(2)證人即警員丁○○，其亦結證稱：本件
      車禍是我與同事乙○○一起去處理，由他負責製作現場圖，我到事故現場時，
      看到一部機車倒在路邊，沒有看到肇事車輛，也沒有人員在場，車禍是由警備
      隊處理，我去時乙○○還沒有到，現場有掉落後視鏡，我問附近民眾，他說有
      聽到撞擊的聲音，後來看到把傷者送去醫院，但我不知道該民眾是誰，我檢查
      後視鏡發現上面有標誌，根據後視鏡追查出是白色的賓士車，但不知道車籍資
      料，我一直留到確定駕駛者不是肇事逃逸後我才回去，因為我在現場有接到電
      話說肇事者有送被害人就醫，等一下會把肇事車輛開到派出所，所以我才回派
      出所等等語（見偵查卷第二四頁、九十年八月七日訊問筆錄，本院卷第九十四
      頁、九十二年四月十日訊問筆錄）。按，警察人員為依法令從事社會治安維護
      工作之人，其等對於被告並無主觀之好惡，更無任何怨隙，衡諸常情，應無故
      入被告於罪之動機，從而在無積極證據堪認證人即承辦警員乙○○、丁○○二
      人所證為虛妄之情況下，其證言應屬可信，故被告雖於本院訊問時辯稱其並未
      要左轉，但證人乙○○在檢察官訊問時業已就此點證述在卷，於本院訊問時在
      未經任何提示下，亦作上開證言，顯見被告此部分所辯不可採信，再核對上開
      自小客車與機車之受損處，被告應確係在行經新竹市○○路、天府路路口時要
      左轉天府路而與告訴人發生車禍乙情，堪以認定。
（四）再查，本件肇事責任，經檢察官送請台灣省竹苗區車輛行車事故鑑定委員會鑑
      定結果，亦同認定：「一、丙○○駕駛自小客車左轉車未讓直行車先行為肇事
      主因。二、甲○○駕駛重機車未注意車前狀況為肇事次因。」，此有該委員會
      九十年九月十九日竹鑑字第九００九八七號函暨鑑定意見書一份附於上開偵查
      卷第三二至三五頁可稽；鑑定意見雖漏未考量告訴人在車禍發生車本身係違規
      行駛在內側車道（此部分已於告訴人於本院九十一年五月九日訊問時坦承在卷
      ，參該次訊問筆錄第三頁），惟此部分與被告之過失程度相較，仍以被告之過
      失責任較重。
（五）按汽車行駛至交岔路口，轉彎車應讓直行車先行；又汽車行駛時，駕駛人應注
      意車前狀況，並隨時採取必要之安全措施，道路交通安全規則第一百零二條第
      六款、第九十四條第三項，分別定有明文。故汽車駕駛人駕車時應注意車前狀
      況，隨時採取必要之安全措施，且於轉彎時，不得貿然直接左轉，務必先禮讓
      直行車先行，被告領有駕駛執照，業據其陳明在卷，有上開道路交通事故調查
      報告表一份在卷可稽，並經本院當庭勘驗無誤，其為合格之汽車駕駛人，自應
      瞭解上開規定之意義，並負有上開法律規定之注意義務。而當時現場之天候為
      晴，日間有暮光，而依上開現場照片及道路交通事故調查報告表所示，路面狀
      況為乾燥無缺陷，道路並無其他障礙物，視距良好，並無不能注意之情事，被
      告竟疏於注意及此，以致肇事，被告之行為自有過失，雖被害人在騎乘機車至
      上開路口時未注意到被告自前方左轉而來亦與有過失，但被告仍難辭其過失責
      任。被害人甲○○因本件車禍受有上開傷勢，與被告之過失行為間，自具有相
      當因果關係。
    綜上所述，被告丙○○所辯核係飾卸之詞，諉無足採，本件事證已臻明確，被告
    丙○○之過失犯行洵堪認定，應予依法論科。
二、核被告丙○○所為，係犯刑法第二百八十四條第一項前段之過失傷害罪。
三、撤銷原判決之理由：
    原審審酌被告之過失程度及被告於犯罪後主動向警員乙○○陳述肇事經過，並接
    受裁判，認符合自首情事，量處被告拘役五十日，固非無見，惟─
（一）原審判決事實欄中對於本件車禍發生之時間，援用檢察官錯誤之認定為八十九
      年十一月十八日上午十時許，與被告警訊時之供述及道路交通事故調查報告表
      等之記載明顯有異，此部分業經本院於審理時向被告及告訴人分別確認在卷，
      是以，其犯罪時間之認定尚有錯誤；
（二）原審認定被告之行為符合自首規定而予以減刑，然：
  １．按對於未發覺之罪自首而受裁判者，減輕其刑，刑法第六十二條前段定有明文
      。次按，刑法第六十二條所謂發覺，固非以有偵查犯罪權之機關或人員確知其
      人犯罪無誤為必要，而於對其發生嫌疑時，即得謂為已發覺；自首以對於未發
      覺之罪投案而受裁判為要件，如案已發覺，則被告縱有投案陳述自己犯罪之事
      實，亦祇可謂為自白，不能認為自首，最高法院著有七十二年台上字第六四一
      號、二十六年上字第四八四號判例意旨參照。
  ２．又查，被告於本院訊問時一再否認其當時有返回車禍現場，僅表示其知道被害
      人要轉院後即留下資料離開醫院，被告自承其在事故發生後自己並未報警，在
      離開醫院後才主動打電話與家人聯繫並告知自己與人發生車禍時亦未請家人報
      警，隔沒多久，其家人又打電話要求其至新竹市警察局第一分局南寮派出所後
      ，其才前往派出所，到派出所後，被害人的家屬也已經到了等語（見原審卷第
      十一頁、九十年十一月二十日訊問筆錄，本院九十一年五月九日、同年六月十
      一日、同年十月三日、九十二年二月十三日、同年四月十日訊問筆錄），而證
      人即警員乙○○亦證述是接到新竹市警察局第一分局南寮派出所的通報後才趕
      赴現場，已如前述，道路交通事故調查報告表上報案人欄之記載係填寫「其他
      」，備註為「南寮所」，有上開道路交通事故調查報告表一份在卷可憑，證人
      乙○○到達現場後、證人丁○○離開現場前，其二人均尚不知肇事者是何人，
      只知道肇事車輛是白色的賓士車，證人丁○○就此亦證稱：我從現場回到派出
      所後依據車籍資料聯絡到告訴人的家人，沒多久，告訴人的叔叔王錦全就來到
      派出所想瞭解車禍發生情形，當時他沒有跟我提到他是否知道肇事人是誰，所
      以當時我也還不知道，接著丙○○就來了，他進來時我懷疑就是他，我就問他
      車是否你開的，他有承認，我立刻幫他做酒測，沒有喝酒反應等語（見本院卷
      第九十七頁反面、九十二年四月十日訊問筆錄）。是以，被告雖辯稱自己於送
      被害人就醫後未再返回現場，然其在本院傳訊證人乙○○到庭作證時，對證人
      乙○○證述其在案發後有與被告在現場交談一事並無意見，故被告應確實有在
      送被害人就醫、離開醫院後再返回現場，其嗣後否認有返回現場，應係因證人
      乙○○之證詞對其不利之緣故，依上開法條及判例意旨，被告開著白色賓士車
      返回現場前，該犯罪事實已為證人乙○○、丁○○所知悉，並強烈懷疑這位開
      著白色賓士車之被告即為肇事者，被告之行為，應確與上開刑法第六十二條自
      首之規定有間，原審認定被告有自首情事，尚有違誤。
（三）本院認本件車禍之發生，被告之過失程度確實較告訴人為重，告訴人並因此受
      有右膝骨折脫臼、右脛骨骨折、右股骨骨折、髕骨骨折、右手肘骨折脫臼、右
      膝軟組織缺損及膕動脈挫傷、流血性休克等傷害，目前右膝的生理運動範圍僅
      有四十度，較一般正常人為一百三十五度來說，行走確實有相當之困難，其傷
      勢雖非法律上之「重傷害」，但實在非輕，原審僅量處拘役五十日，確實過輕
      。檢察官依被害人之請求上訴主張被害人因本件車禍身心嚴重受創，被告迄今
      未與被害人達成民事和解且態度惡劣，原審量刑被告拘役五十日，顯屬過輕等
      語，本院審酌後亦認為有理由。
    綜上所述，原審判決既有上開可議之處，自無法維持，自應由本院將原判決撤銷
    ，依法改判。爰審酌被告之過失程度、被害人對於本件車禍之發生，亦同有過失
    ，併斟酌被告之知識程度、生活狀況、犯罪所生之危害（即被害人之傷勢）、未
    能與被害人達成和解等情節，並考量被告雖未賠償分文，但畢竟於車禍發生後立
    即送被害人就醫，使被害人之生命得以確保等被告犯罪後之態度等一切情狀，量
    處如主文第二項所示之刑，並諭知如主文所示之易科罰金折算標準，以資警惕。
三、據上論斷，應依刑事訴訟法第四百五十五條之一第一項、第三項、第三百六十九
    條第一項前段、第三百六十四條、第二百九十九條第一項前段，刑法第二百八十
    四條第一項前段、第四十一條第一項，罰金罰鍰提高標準條例第一條前段、第二
    條，判決如主文。
本案經檢察官鍾曉亞到庭執行職務。
中      華      民      國    九十二    年      五      月     三十     日
                                  臺灣新竹地方法院刑事交通法庭
        審判長  法  官    賴淑敏
                                              法  官    汪銘欽
                                              法  官    遲中慧
右正本證明與原本無異。
不得上訴。
                                              書記官    龔柏萃
中      華      民      國    九十二    年      五      月     三十     日
附錄本案論罪科刑法條全文：刑法第二百八十四條第一項前段、
 (過失傷害罪)
因過失傷害人者，處六月以下有期徒刑、拘役或五百元以下罰金，致重傷者，處一年
以下有期徒刑、拘役或五百元以下罰金。


司法院資訊處製作；財團法人民間司法改革基金會備份。
